臺灣高等法院刑事判決　　　　　　　　93年度上訴字第3443號
上　訴　人　臺灣臺北地方法院檢察署檢察官
被　　　告　乙○○
上列上訴人因搶奪等案件，不服臺灣臺北地方法院93年度訴字第
639號，中華民國93年11月2日第一審判決（起訴案號：臺灣臺北
地方法院檢察署93年度偵字第5385、5386號），提起上訴，本院
判決如下：
    主  文
上訴駁回。
    理  由
一、公訴意旨略稱：被告乙○○前因竊盜案件，經臺灣士林地方
    法院判處有期徒刑1年2月確定，於民國92年2月24日執行完
    畢，猶不知悔悟，仍意圖為自己不法之所有，於91年5月11
    日下午1時30分許，在臺北市中山區○○○路○段8號1樓之寶
    島光學股份有限公司南京東路分公司，向店長甲○○稱其係
    警察身份，佯裝欲購買價值新臺幣（下同）十二萬元之Ｋ金
    眼鏡框一只，乘甲○○疏於防備未及抗拒之際，藉口未帶足
    現金欲外出領錢，竟徒手搶奪該Ｋ金眼鏡框，得手後隨即逃
    逸，嗣將上開眼鏡框持往臺北縣三重市重新橋下，以一萬五
    千元之價格，變賣與真實年籍姓名不詳之人，並將該款花用
    殆盡，認被告犯刑法第325條第1項之搶奪罪及第159條冒用
    公務員官銜罪嫌。
二、按案件曾經判決確定者，應諭知免訴之判決，刑事訴訟法第
    302條第1款定有明文。此項訴訟法上所謂一事不再理原則，
    關於實質上一罪或裁判上一罪，均有其適用；連續犯、牽連
    犯皆係裁判上一罪，其一部犯罪事實曾經判決確定者，其效
    力當然及於全部，倘檢察官復就連續犯、牽連犯之其他部分
    事實重行起訴，即應諭知免訴判決，不得再予論科（最高法
    院49年臺非字第20號判例、最高法院60年臺非字第77號判例
    意旨參照）。而經言詞辯論之有罪判決，其確定判決既判力
    之時點，係以最後審理事實法院宣示判決時為準（最高法院
    32年上字第2578號判例及最高法院82年5月11日82年度第4次
    刑事庭會議決議意旨參照）。
三、公訴人認被告犯刑法第325條第1項搶奪罪及第159條冒用公
    務員官銜罪，無非係以被告之自白、告訴人甲○○之指述及
    Ｋ金眼鏡框照片1張為其主要論據。訊據被告於原審中雖對
    檢察官所主張之事實均不否認，惟辯稱：其行為係「竊取」
    ，而非「搶奪」；伊冒稱刑事組偵查員，未出示警察證件，
    故無冒用官銜之行為。
四、按刑法之搶奪罪，係行為人施用不法之腕力，乘人不及抗拒
    之際，公然奪取在他人監督支配範圍內財物之行為；刑法之
    詐欺罪，係行為人施以詐術，使他人誤信而交付其財物之行
    為；刑法之竊盜罪，係行為人乘人不知將他人之財物置於自
    己實力支配下，破壞他人對物之持有關係，將之取得之行為
    。本院經查：
  (一)本件被告乙○○，意圖為自己不法之所有，於91年5月11 日
    下午1時30分許，在臺北市中山區○○○路○段8號1樓之寶島
    光學股份有限公司南京東路分公司，向店長甲○○稱其係警
    察身份，持其前於91年4月21日侵入被害人林宥箴之住處竊
    得被害人林宥箴之信用卡一張（被告乙○○並在該信用卡上
    將被害人林宥箴之簽名塗抹，並偽簽劉世統之簽名署押），
    交付予甲○○而提出行使該變造劉世統名義之信用卡，佯裝
    欲購買價值新臺幣（下同）十二萬元之Ｋ金眼鏡框一只，俟
    甲○○將該張信用卡連線刷卡之際，被告乙○○即藉口未帶
    足現金欲外出領錢，並乘甲○○疏於注意時，竊取置放於櫃
    檯上之該Ｋ金眼鏡框，得手後隨即逃逸，嗣將上開眼鏡框持
    往臺北縣三重市重新橋下，以一萬五千元之價格，變賣與真
    實年籍姓名不詳之人，並將該款花用殆盡等情，業據被告乙
    ○○於原審中自白屬實，並經證人甲○○於警詢中證述無訛
    （臺灣臺北地方法院檢察署92年度偵字第318號偵卷第32頁
    ），並有原審91年度訴字第805號判決書一份在卷可稽（判
    決書理由一之(五)─2，附於本院卷）。
  (二)證人甲○○於原審到庭證稱：「．．．（問：被告如何搶？
    ）被告表明說要看眼鏡，我們在刷卡的時候，因為無法刷，
    因要做連線時，一轉身就看到眼鏡不見了，追出去也沒有看
    到被告。眼鏡單價很高大約十多萬元。是純Ｋ金的珠寶框，
    （問：被告有沒有拿其他支付的方式支付鏡框？）沒有。他
    只是拿信用卡，（問：客人還沒有結帳前，你會先讓他拿鏡
    框走否？）不行。（問：你當時把鏡框拿給被告看時，是要
    給被告拿出店外否？）不是。（問：被告拿走鏡框時，你是
    在哪裡？）我人在店內。在我店內刷卡機的旁邊，當時我們
    是將鏡框放在櫃檯旁邊．．．（問：被告拿走眼鏡框時，你
    有無看到？）沒有。（問：被告要拿走眼鏡框時，你有無防
    備的意思？）沒有。（問：眼鏡框在被告拿給你信用卡時，
    是否已經交付？）還沒有。（要到何時才會正式交付？）要
    到信用卡刷卡單出來後才會交付．．．」等語（原審93年9
    月21日審判筆錄，卷第60至64頁）。由證人甲○○之證詞可
    知，被告當時雖無意購買該眼鏡框，利用證人甲○○不注意
    之際，取走該眼鏡框，證人甲○○既尚未交付該眼鏡框予被
    告持有，與詐欺之構成要件並不相符；而被告係趁證人甲○
    ○不注意之際，著手竊取該Ｋ金眼鏡框，得手後隨即趁證人
    甲○○未注意之際逕行離去，被告亦無施以不法之腕力奪取
    ，亦不該當搶奪之構成要件，應構成竊盜罪，檢察官認為構
    成搶奪罪，容有誤會。從而，被告既坦認有竊盜之行為，其
    自白核與證人甲○○之證言相符，其竊盜之犯行堪以認定。
  (三)次按刑法第159條之冒用公務員官銜罪，係指冒用依法令規
    定為公務員所特定之職銜，縱為編制上所無之職銜，亦與本
    罪之構成要件相當。被告既坦承伊向證人甲○○冒稱伊為刑
    事組偵查員，核與證人甲○○之證詞相符，而「偵查員」即
    為官銜名稱，被告冒用該職銜之行為，已構成刑法第159條
    之罪，被告辯解未出示警察證件並不構成云云，不足採信。
  (四)核被告所為，應構成刑法第320條第1項竊盜罪、第216條、
    第210條行使偽造私文書罪（被害人林宥箴之信用卡，此部
    分原審漏未敘明，與判決結果尚無影響，予以補正）、第15
    9條之冒用官銜罪。其所犯三罪有方法、結果之牽連關係。
    然查，被告乙○○曾於90、91年間因犯行使偽造私文書、毀
    壞安全設備竊盜罪（含竊取被害人林宥箴之前開信用卡部分
    ），經原審於91年12月13日（原審誤載為91年12月12日）以
    91年度訴字第805號刑事判決分別判處被告有期徒刑1年2月
    及1年4月，並定應執行刑2年4月，於92年1月9日確定在案，
    此有原審91年度訴字第805號刑事判決書一份及本院被告全
    國前案紀錄表在卷可按，而該案被告91年4月20日、91年4
    月21日、91年6月26日間，分別乘其臺北縣板橋市○○路39
    巷22號4樓401室住處鄰房室友劉世統、林宥箴、黃伊槿外出
    之機會，而前往彼等房間竊取信用卡等物得手後，旋即於91
    年6月26日，持該信用卡前往位於臺北市○○路133之3號之
    長春通信行、位於臺北市○○路之震旦通訊行等地點盜刷消
    費，連續施用詐術使被害通訊行誤以該信用卡之持卡人即為
    黃伊槿本人，而允其刷卡結帳，並於簽帳單上偽造「黃伊槿
    」之署名，做成不實簽帳單之私文書，持交各該通訊行店員
    陳佩佩、劉志峰，而行使之，使陳佩佩陷於錯誤而交付價值
    3900元之行動電話1支，惟劉志峰向發卡銀行查詢授權之際
    發覺有異，致被告未能詐得財物等犯行所犯刑法第321條第1
    項第2款之踰越安全設備竊盜罪、同法第320條第1項之普通
    竊盜罪、同法第216條、第210條之行使偽造私文書罪、同法
    第339條第1項之詐欺取財罪部分，業經原審前開91年度訴字
    第805號刑事判決判決確定在案（該判決書理由一之(六)部分
    ），二者行為事實之「時間」，與本件所犯竊盜等三罪之犯
    行時間91年5月11日相距僅1月，應足以認定被告犯本件竊盜
    等罪，主觀上係與91年4月20日、91年4月21日、91年6月26
    日竊盜罪、行使偽造私文書罪間，係基於一個概括之犯意而
    為，其所犯又係構成要件相同之罪名，彼此應足認有連續犯
    關係。基於前開判例意旨，本件檢察官所起訴之竊盜行為，
    既在原審91年度訴字第805號確定判決宣示判決日期（即91
    年12月13日）之前，故此部分之犯罪應為該確定判決效力所
    及。而被告所犯冒用公務員官銜罪，又與竊盜罪間，有裁判
    上一罪之牽連關係，基於前開判例意旨，自亦為確定判決效
    力所及，原審為免訴之判決，於法並無不合。檢察官上訴意
    旨仍認被告乙○○取得該Ｋ金眼鏡框一只之行為，係乘甲○
    ○疏於防備未及抗拒之際，藉口未帶足現金欲外出領錢，竟
    徒手搶奪該Ｋ金眼鏡框，得手後隨即逃逸之行為，係犯搶奪
    罪云云，與事實不符，本件上訴非有理由，應予駁回，並不
    經言詞辯論為之。
據上論斷，應依刑事訴訟法第368條、第372條，判決如主文。
中　　華　　民　　國　　94　　年　　3　　月　　9 　　日
　　　　　　　　　刑事第22庭審判長法　官  黃瑞華
　　　　　　　　　　　　　　　    法　官  宋  祺
　　　　　　　 　 　　　　　　　　法　官  蔡明宏
以上正本證明與原本無異。
如不服本判決，應於收受送達後十日內向本院提出上訴書狀，其
未敘述上訴之理由者並得於提起上訴後十日內向本院補提理由書
（均須按他造當事人之人數附繕本）。
                                  書記官  陳建邦
中　　華　　民　　國　　94　　年　　3　　月　　9 　　日
